【裁判字號】    98,交聲,216
【裁判日期】    980729
【裁判案由】    違反道路交通管理處罰條例聲明異議
【裁判全文】
臺灣花蓮地方法院交通事件裁定         98年度交聲字第216號
原處分機關  交通部公路總局臺北區監理所花蓮監理站
異  議  人
即受處分人  順聯通運有限公司
上列異議人即受處分人因違反道路交通管理處罰條例案件，對於
交通部公路總局臺北區監理所花蓮監理站於民國98年 6月24日所
為之處分（原處分案號：花監違字第裁44-P00000000號）聲明異
議，本院裁定如下：
    主  文
原處分撤銷。
順聯通運有限公司不罰。
    理  由
一、按裝載砂石、土方未依規定使用專用車輛或其專用車廂未合
    於規定或變更車廂者，處汽車所有人新臺幣（下同） 4萬元
    以上 8萬元以下罰鍰，並當場禁止通行，道路交通管理處罰
    條例第29條之1第1項定有明文。又按石灰石為礦業法所稱之
    礦，礦業法第3條第1項第58款亦有明文；且交通部亦認石灰
    石，經交通部公路總局函徵內政部警政署、經濟部礦物局、
    及北高二市○○路監理單位意見，咸認石灰石為礦業法第第
    3 條第 1項第58款所定之「礦」，非屬砂石、土方範圍，故
    石灰石之載運應無道路交通管理條例第29條之 1所定處罰之
    適用，得不適用道路交通管理條例有關載運砂石、土方處罰
    之規定，有交通部93年11月3日交路字第 0930059048號函在
    卷足參。
二、原處分意旨略以：異議人即受處分人順聯通運有限公司（下
    稱受處分人）所屬之車牌號碼908-GU號營業貨運曳引車，於
    民國98年 5月10日9時10分許，行經台九線194公里南下車道
    時，因「未依規定使用專用車斗裝載砂石」經花蓮縣警察局
    新城分局交通分隊執勤員警當場攔停製單舉發，受處分人於
    應到案日期前申訴，經函請原舉發機關花蓮縣警察局新城分
    局交通分隊調查結果，仍認受處分人有前開違規行為，乃依
    道路交通管理處罰條例第29條之1第1項規定，於98年 6月24
    日以花監違字第裁44-P00000000號裁決書裁處受處分人罰鍰
    新台幣4萬元。
三、受處分人聲明異議意旨略以：(一)異議人所有車輛908-GU當日
    所連結車斗為貫聯通運有限公司車號 29-PQ之車斗，該車斗
    為經花蓮監理站審驗合格之傾卸式框式，且當日所運送物品
    為將材礦務股份有限公司之原料石（礦石），並非運載砂（
    紅單上寫裝載砂），因礦業法規定，礦石非屬砂石、土方範
    圍，故當日車輛並無不當。(二)當日員警並未要求劉君出示出
    貨單之一事，故劉君並無不當，為此聲明異議等語。
四、經查：
  (一)花蓮縣警察局交通分隊員警於98年5月10日9時10分許，在台
    九線194K南向攔檢受處分人所有之908-GU曳引車載運石塊，
    因該營業曳引車並非向監理機關登記之砂石專用車，認違反
    道路交通管理處罰條例第29條之1第1項規定，掣發花蓮縣警
    察局花交警字第 P00000000號舉發違反道路交通管理事件通
    知單，並移送原處分機關等情，業據證人即舉發員警玲朝義
    於本院證述當時司機載運之物品為大大小小之石頭等語在卷
    （見本院卷第20頁），並有花蓮縣警察局花警交字第P00000
    000號舉發違反道路交通管理事件通知單及舉發照片6張在卷
    可稽。受處分人所有之車牌號碼908-GU號營業曳引車確有於
    前開時、地載運石塊為警查獲之事實。
  (二)受處分人對於車牌號碼908-GU號營業曳引車並未向監理機關
    登記為砂石專用車一節不予爭執，惟抗辯上開曳引車於前開
    時、地所載者，係石灰石之礦石，並非砂石或土方，花蓮縣
    警察局則認為所載運之物為砂石、土石，而認其舉發並無違
    誤。從而本件應審究者即為上揭曳引車當時所載運者，是否
    為「砂石、土方」，而必須依規定使用專用車輛。查：
    1.本件受處分人之上開營業曳引車，於為警攔檢時所載運者
      ，係自將材礦務股份有限公司（下稱將材公司）載運「礦
      石」至景裕公司，有出貨單、秤量單及將材公司出具之證
      明書各1紙在卷可憑。
    2.證人即本件舉發警員玲朝義於本院固證述：98年 5月10日
      上午 8點到10點，我跟副所長是執行交通稽查勤務，在台
      九線194K南下車道處將車號908-GU營業曳引車攔停，我們
      看車子疑似超載，問車子載什麼東西，司機說是礦石，我
      們看車子有點超載，就請司機把車開到亞泥公司過磅，過
      磅後超載14噸，我們就依法告發，超載部分有另外舉發，
      後來我們到車上去看裝載物品，有大石頭、小石頭，也有
      砂子，大大小小的石頭很多，也有黑色的，我們就依交通
      違規處罰條例第29條之1項舉發等語，並提出舉發照片6紙
      為佐（見本院卷第20-21頁、25-27頁），然證人玲朝義並
      不能分辨石灰石與一般土石之差別，亦據證人證述在卷，
      又觀證人玲朝義所提出之採證照片6張，其中僅1幀拍攝車
      斗內部，而該車斗裝載之貨物用塑膠布覆蓋，無法看出所
      載之物品為何（詳本院卷第25頁），證人玲朝義於舉發時
      復未採證送驗予以確認所載物品是否為司機劉明發所稱之
      礦石，即無任何證據證明上開車輛所載運之物係屬一般砂
      石，而非受處分人所辯稱之石灰石，自難僅憑證人玲朝義
      上揭尚乏佐證之證述，遽為不利於受處分人之認定。
    (三)綜上所述，受處分人上開車輛所運載之物既然為石灰石，
      而石灰石並非屬於砂石、土方，自毋庸使用專用車輛或車
      廂，核與道路交通管理處罰條例第29條之1第1項之規定無
      涉，受處分人據此聲明異議，核屬有據。舉發機關花蓮縣
      警察局交通分隊既無從分辨所載運者究為砂石或礦石，或
      認定與一般砂石無異，率予製單舉發，顯有未當，原處分
      機關未予詳查，逕依道路交通管理處罰條例第29條之1第1
      項予以裁罰，亦有未洽。本件異議為有理由，爰撤銷原處
      分，另諭知受處分人不罰。
五、據上論斷，應依道路交通案件處理辦法第20條前段，裁定如
    主文。
中    華    民    國    98    年    7     月    29    日
                  交通法庭      法  官  蔡寶樺
上列正本證明與原本無異。
如對本裁定不服，應於送達後 5日內，向本院提出抗告狀（應抄
附繕本）。
中    華    民    國    98    年    7     月    30    日
                                書記官


司法院資訊處製作；財團法人民間司法改革基金會備份。
